---
date: "2019-05-05T00:00:00+01:00"
draft: false
menu:
  dados_pos:
    parent: Unidade 3 - Estrutura de dados no R
    weight: 7
title: Abrindo dados no R
weight: 7
editor_options: 
  markdown: 
    wrap: 72
output: 
  blogdown::html_page:
    toc: true
    css: "/assets/css/custom.css"
type: docs
---

```{r setup, include=F}
knitr::opts_chunk$set(echo = TRUE, eval=F, include=T)
```

> Este tutorial é de autoria do professor Leonardo S. Barone e pode ser encontrado no [link](https://github.com/leobarone/cebrap_lab_cetic_programacao_r/blob/master/tutorials/tutorial04.md). Agradeço pela generosidade em compartilhar. 

# Abrindo dados no R

Neste tutorial vamos cobrir uma série de métodos disponíveis para abrirmos arquivos de texto, editores de planilhas e de outros softwares de análise de dados no R. Vamos dar atenção aos argumentos das funções de forma a solucionar dificuldades de abertura de dados com diferentes características ou em sistemas operacionais variados.

## Pacotes no R

Antes de avançarmos à tarefa principal, vamos aprender um pouco mais sobre pacotes. Já foi destacado diversas vezes que uma das vantagens do R é a existência de uma comunidade produtiva e que desenvolve continuamente novas funcionalidades, tudo em código aberto.

Para instalarmos um novo pacote de R que esteja disponível no CRAN -- "The Comprehensive R Archive Network" -- utilizamos a função _install.packages_. Veja o exemplo com o pacote _beepr_:

```{r, eval = F}
install.packages("beepr")
```

Note que o nome do pacote deve estar em parêntese e aspas. Além disso, é possível que você tenha sido perguntada sobre de qual servidor do CRAN você quer baixar o pacote. A escolha em nada muda o resultado, exceto o tempo de duração do download.

Uma vez que um pacote foi instalado, ele está disponível em seu computador, mas não ainda para uso neste script e sessão R. Apenas depois de executarmos a função _library_ é que teremos o pacote em nossa "biblioteca" de funções.

```{r}
library(beepr)
```

Você pode dispensar as aspas ao usar a função _library_, pois é opcional.

Se você quiser usar rapidamente apenas uma função de um pacote sem carregá-lo, você pode utilizar a função precedidade por ":" duas vezes e o nome do pacote. Veja o exemplo:

```{r}
beepr::beep()
```

## Caminhos no R

Cada opção para importar dados para R depende de informar a R onde procurar no seu disco pelo arquivo. R sempre começa a procurar no 'diretório de trabalho'. Você pode verificar em qual diretório está trabalhando executando o seguinte comando:

```{r, eval = F}
getwd()
```

E como eu altero o "wd" (_working directory_)?

```{r, eval = F}
setwd("C:\\User\\Documents")
```

Simples e muito útil para evitar escrevermos "labirintos de pastas" cada vez que queremos importar dados. Agora só precisamos nos referir ao nome do arquivo (e não a sua pasta) para abrí-lo. É uma boa prática manter todos os arquivos, scripts e saídas importados em uma pasta de projeto bem organizada.

Um detalhe fundamental para quem usa Windows: os caminhos devem ser escritos com duas barras no lugar de uma, como no exemplo acima. É uma chatice e a melhor solução é mudar definitivamente para Linux e nunca mais pagar por software proprietário.

## Readr

Existem muitas funções para abrir arquivos de dados, mas para simplificar neste curso, vamos nos concentrar em um conjunto de funções do pacote _Readr_. O pacote _readr_, parte do _tidyverse_ (conjunto de pacotes com o qual vamos trabalhar), contém funções para abertura de dados 'retangulares' (.csv, .tsv, .txt). 

A maneira mais fácil de acessar as funções do _Readr_ é abrir a biblioteca do _tidyverse_ (instale-a primeira, se necessário).

```{r}
library(tidyverse)
```

Provavelmente a função mais usada no _Readr_ é _read\_csv_, que abre arquivos .csv. Em vez de abrir arquivos do nosso computador, também podemos abrir links e, para simplificar, disponibilizamos vários arquivos em nosso repositório do github. Você pode colar o url de cada arquivo no navegador para ver o seu formato antes de executar o código.

```{r}
file1 <- "https://raw.githubusercontent.com/retaoliveira/relements/main/data/file1.txt"
dados <- read_csv(file1)
```

_dados_ deve aperecer como um objeto em seu 'Environment'. A função _read\_delim_ nos dá mais flexibilidade para lidar com tipos incomuns de arquivos. Por exemplo, podemos especificar o caractere usado para separar as colunas (por padrão, esta é a vírgula em read_csv):

```{r}
dados <- read_delim(file1, 
                    delim = ",")

file_semi_colon <- "https://raw.githubusercontent.com/leobarone/ifch_intro_r/master/data/bf_amostra_hp.csv"
dados <- read_delim(file_semi_colon, 
                    delim = ";")

file_tab <- "https://raw.githubusercontent.com/leobarone/ifch_intro_r/master/data/bf_amostra_ht.csv"
dados <- read_delim(file_tab, 
                    delim = "\t")
```

O padrão de _read\_delim_ (e _read\_csv_) é importar a primeira linha como nome das variáveis. Se nossos dados não tiverem um _header_ (cabeçalho, ou seja, nomes das variáveis na primeira linhas), a primeira linha de dados se torna equivocadamente o nome das variáveis (inclusive os números, que aparecem antecedidos por um "X"). Para corrigir o problema utilizamos o argumento "col_names", que deve ser igual a "FALSE" para os dados armezenados sem nomes de colunas, por exemplo:

```{r}
file_sem_header <- "https://raw.githubusercontent.com/leobarone/ifch_intro_r/master/data/bf_amostra_nv.csv"
dados <- read_delim(file_sem_header, 
                    col_names = F, 
                    delim = ",")
```

Além dos valores lógicos, "col_names" também aceita um vetor com novos nomes para as colunas como argumento:

```{r}
dados <- read_delim(file_sem_header, 
                    col_names = c("estado", "municipio_cod", "municipio_nome",
                                  "NIS", "transferido"),
                    delim = ",")
```

Por vezes, é interessante definir as classes das variáveis a serem importadas, para evitar novas transformações quando os dados forem importados. O argumento _col\_types_ deve ser uma sequência de caracteres onde "c" = "character", "d" = "double", "l" = "logical" e "i" = "integer". Por exemplo:

```{r}
dados <- read_delim(file1, 
                    delim = ",", 
                    col_types = "cicid")
```

Perceba que quando abrimos os dados sem especificar o tipo da coluna, a função _read\_csv_ tenta identificá-los. 

Uma complexidade de abertura de dados brasileiros é o uso da vírgula como separador decimal e o ponto para indicar milhares. Temos que especificar no argumento _locale_ essas diferenças. 

```{r}
dados <- read_delim(file1, 
                    delim = ",", 
                    locale = locale(decimal_mark=",",grouping_mark="."))
```

Também podemos usar _locale_ para especificar o formato da hora, o formato da data e o encoding do arquivo que estamos lendo.

Finalmente, é comum termos problemas para abrir arquivos que contenham caracteres especiais, pois há diferentes formas do computador transformar 0 e 1 em vogais acentuadas, cecedilha, etc. O "encoding" de cada arquivo varia de acordo com o sistema operacional e aplicativo no qual foi gerado.

```{r}
dados <- read_delim(file1, 
                    delim = ",", 
                    locale = locale(encoding='latin1'))
```

Para resolver este problema, informamos ao R o parâmetro _encoding_ dentro do _locale_, que indica qual é o "encoding" esperado do arquivo. Infelizmente não há formas automáticas infalíveis de descobrir o "encoding" de um arquivo e é preciso conhecer como foi gerado -- seja por que você produziu o arquivo ou por que você teve acesso à documentação -- ou partir para tentativa e erro. Alguns "encodings" comuns são "latin1", "latin2" e "utf8", mas há diversos outros. Como arquivo com o qual estamos trabalhando não contém caracteres especiais, não é preciso fazer nada.

## Tibbles

Se inspecionarmos o objeto criado por qualquer uma das operações acima, _dados_ parecem um pouco diferentes do que vimos antes. _dados_ é um data.frame, mas também tem alguns característicos adicionais que facilitam o nosso trabalho. Ele se chama um _tibble_ (um objeto pode ser de mais de uma clase). Observe que não utilizamos _head_ para imprimir as primeiras linhas. Essa é uma característica de _tibbles_: o output contém uma fração do banco, a informação sobre número de linhas e colunas, e os tipos de cada variável abaixo dos nomes das colunas. Você pode ler mais sobre _tibbles_ [aqui](https://cran.r-project.org/web/packages/tibble/vignettes/tibble.html).

## Dados em arquivos editores de planilhas

Editores de planilha são, em geral, a primeira ferramenta de análise de dados que aprendemos. Diversas organizações disponibilizam (infelizmente) seus dados em formato .xls ou .xlsx e muitos pesquisadores utilizam editores de planilha para construir bases de dados.

Vamos ver como obter dados em formato .xls ou .xlsx diretamente, sem precisar abrir os arquivos e exportá-los para um formato de texto.

Há dois bons pacotes com funções para dados em editores de planilha: _readxl_ e _gdata_. Vamos trabalhar apenas com o primeiro, mas convém conhecer o segundo se você for trabalhar constantemente com planilhas e quiser editá-las, e não só salvá-las. _readxl_ também é parte do _tidyverse_ mas temos que abri a biblioteca direitamente. Importe o pacote:

```{r}
library(readxl)
```


### Um pouco sobre donwload e manipulação de arquivos

Nosso exemplo será a Pesquisa Perfil dos Municípios Brasileiros de 2005, produzida pelo IBGE e apelidade de MUNIC. Diferentemente das demais funções deste tutorial, precisamos baixar o arquivo para o computador e acessá-lo localmente. Faça o download diretamente do [site do IBGE](ftp://ftp.ibge.gov.br/Perfil_Municipios/2005/base_MUNIC_2005.zip) e descompacte. Ou, mais interessante ainda, vamos automatizar o download e descompactação do arquivo (aviso: pode dar erro no Windows e tentaremos corrigir na hora -- use Linux!).

Em primeiro lugar, vamos guardar o endereço url do arquivo em um objeto e fazer o download. Note que na função _download.file_ o primeiro argumento é o url e o segundo é o nome do arquivo que será salvo.

```{r}
url_arquivo <- "ftp://ftp.ibge.gov.br/Perfil_Municipios/2005/base_MUNIC_2005.zip"
download.file(url_arquivo, "temp.zip", quiet = F)
```

O argumento "quiet = F" serve para não imprimirmos no console "os números" do download (pois o tutorial ficaria poluído), mas você pode retirá-lo ou alterá-lo caso queira ver o que acontece.

Com _unzip_, vamos extrair o conteúdo da pasta:

```{r}
unzip("temp.zip")
```

Use _list.files_ para ver todos os arquivos que estão na sua pasta caso você não saiba o nome do arquivo baixado. No nosso caso utilizaremos o arquivo "Base 2005.xls"

```{r, eval = F}
list.files()
```

Vamos aproveitar e excluir nosso arquivo .zip temporário: 

```{r}
file.remove("temp.zip")
```

## Voltando às planilhas

Para não repetir o nome do arquivo diversas vezes, vamos criar o objeto "arquivo" que contém o endereço do arquivo no seu computador (ou só o nome do arquivo entre aspas se você tivê-lo no seu wd):

```{r}
arquivo <- "Base 2005.xls"
```
Com _excel\_sheets_ examinamos quais são as planilhas existentes do arquivo:

```{r, results = 'hide'}
excel_sheets(arquivo)
```

No caso, temos 11 planilhas diferentes (e um bocado de mensagens de erro estranhas). O dicionário, para quem já trabalhou alguma vez com a MUNIC, não é uma base de dados, apenas textos espalhados entre células. As demais, no entanto, têm formato adequado para _data frame_.

Vamos importar os dados da planilha "Variáveis externas". As duas maneiras abaixo se equivalem:

```{r, results = 'hide'}
# 1
transporte <- read_excel(arquivo, "Variáveis externas")

# 2
transporte <- read_excel(arquivo, 11)
```

A função _read\_excel_ aceita os argumentos "col_names" e "col_types" tal como as funções de importação do pacote _readr_.

```{r, include = F}
file.remove("Base 2005.xls")
```

