---
date: "2020-12-275T00:00:00+01:00"
draft: false
menu:
  dados_pos:
    parent: Pré-requisitos
    weight: 10
title: 'Como acessar o tutorial da disciplina no swirl'
editor_options: 
  markdown: 
    wrap: 70
output: 
  blogdown::html_page:
    toc: true
type: docs
weight: 10
---

Fiquei pensando em como posso ajudar os estudantes no desenvolvimento de competências no R com tão pouco tempo e remotamente. Uma possibilidade que consegui viabilizar são tutoriais interativos. São atividades eletivas também, mas FORTEMENTE recomendadas! No site os estudantes podem encontrar as informações necessárias para utilizar as funções e podem sempre consultar o "oráculo" universal Google. 

Os estudantes um procedimento breve para conseguirem abrir o tutorial:

1. Salvar o arquivo nesta mensagem em um diretório em seu computador. 
2. Abrir o RStudio e procedam com a instalação do package swirl: `install.packages("swirl")`
3. Carregar a biblioteca do swirl: `library(swirl)`
4. Instalar o tutorial: `install_course()`
	- uma janela de navegação permitirá a seleção do arquivo desta mensagem em seu computador.
5. Abrir o menu de tutoriais `swirl::swirl()`
6. Digitar o número referente à alternantiva R_business. Caso essa opção não esteja disponível, digitar o último valor que o tutorial aparecerá no novo menu. 
7. Selecionar 1: `introR`

Mãos à obra! Bom tutorial!!!! Por enquanto são cinco tutoriais autoexplicativos e interativo.  

In a `chunk`:

```{r eval=FALSE, message=FALSE, warning=FALSE, include=TRUE}
install.packages("swirl")
library(swirl)

install_course()
swirl()
```

O arquivo pode ser acessado no [link](https://cefetmgbr-my.sharepoint.com/:u:/g/personal/renataoliveira_cefetmg_br/ERP-1p3qFR1MiftEt5n0kwkBwzxgRSVTlLFeRKe9QLKXIQ?e=0NopHG)

<iframe width="1000" height="542" src="https://www.youtube.com/embed/HaZ4p16sv6M" frameborder="0" allow="accelerometer; autoplay; clipboard-write; encrypted-media; gyroscope; picture-in-picture" allowfullscreen></iframe>

Bonus: Existem vários cursos disponíveis online. Para acessá-los, veja o [Swirl Course Network](http://swirlstats.com/scn/). A instalação é feita também com a função `install_course()`, mas nesse caso você precisa digitar o nome do curso como em: 

```{r eval=FALSE, message=FALSE, warning=FALSE, include=TRUE}
swirl::install_course("A_(very)_short_introduction_to_R")
```

