---
title: 'Como comecei a usar RMarkdown'
author: 'Renata Oliveira'
date: '2020-12-24'
slug: uso-markdown
categories:
  - R
tags:
  - RMarkdown
  - R
subtitle: ''
plotly: true
summary: ''
authors: []
lastmod: '2020-12-24T11:29:31-03:00'
featured: no
image:
  caption: 'Ilustração por Alison Horst'
  focal_point: ''
  preview_only: no
projects: []
output:
  blogdown::html_page:
    toc: true
    toc_depth: 1
    number_sections: true
    fig_width: 6
---




Períodos de pandemia são sempre interessantes! Falo como se tivesse passado por diversos momentos como este; felizmente, isso não é verdade! Entretanto, foi nesse período que descobri o Rmarkdown.

O isolamento social trouxe possibilidades, como eu aprender o R. Pesquisando sobre Latex, tive acesso a diferentes linguagens para elaboração de relatórios reprodutíveis e dinâmicos. A necessidade faz a "força". Resolvi explorar as possibilidades antes de me dedicar a aprender efetivamente alguma linguagem e descobri que o Rmarkdown é bem mais intuitivo e dinâmico do que o Latex, apesar de ainda precisar do Latex para implementação de equações, por exemplo.

Com [RMarkdown](https://rmarkdown.rstudio.com/), é possível:

-   Compilar um documento em um relatório em diferentes formatos de saída, como PDF, HTML e Word.
-   Produzir slides para apresentações.
-   Criar dashboards interativas, com layouts atraentes e que se adaptam à tela do usuário.
-   Criar relatórios interativos com Shiny.
-   Escrever artigos científicos ou livros.
-   Criar blogs ou sites.

Para começar a explorar esse mundo de textos dinâmicos, você precisa inicialmente:

```{r echo=TRUE, message=FALSE, warning=FALSE}
# install.packages("knitr")
# install.packages("rmarkdown")
```

Depois, crie um novo arquivo de RMarkdown usando o comando File \> New \> File menu e selecione R \> RMarkdown na lista. No contexto de um projeto, clique com o botão direito do mouse no projeto no Gerenciador de Soluções e selecione Adicionar R Markdown (ou Adicionar \> Novo Item e selecionando R Markdown na lista).

Todo documento RMarkdown é composto por três importantes tipos de conteúdo: + Um cabeçalho `YAML` delimitado antes e depois por --- + `chunks` de códigos R ou outra linguagem compatível delimitado por \`\``. + Texto estruturado com formatação simples em`\#\` para títulos e outros caracteres de formatação

Se ficarem interessados em packages para construção de documentos em Rmarkdown, tenho usado:

```{r echo=TRUE, message=FALSE, warning=FALSE}
library(vitae)
library(pagedown)
library(flexdashboard)
library(rticles)
library(bookdown)
library(distill)
library(hugodown)
library(xaringan)
library(xaringanExtra)
library(xaringanthemer)
```

Alguns links para quem quiser se aventurar na composição de artigos científicos, textos acadêmicos e não-acadêmicos, apresentações, dashboards, sites e outras possibilidades que o Rmarkdown nos proporciona.

-   [RMarkdown: o mínimo que você precisa saber](https://medium.com/rladiesbh/rmarkdown-o-m%C3%ADnimo-que-voc%C3%AA-precisa-saber-1cb1bb57769d)
-   [Pesquisa Reproduzível com R by Fernando Mayer e Walmes Zeviani](http://cursos.leg.ufpr.br/prr/capDocDin.html)
-   [Rmarkdown-rautu](http://www.leg.ufpr.br/~fernandomayer/palestra/useR-2015/Rmarkdown-rautu.html#outline)
-   [Iniciação do RMarkdown by Jayme Gomes dos Santos Junior](https://pet-estatistica.github.io/site/download/posts/postJAYME2.html#introducao)
-   [Introdução a R para Visualização e Apresentação de Dados by Sillas Gonzaga](http://sillasgonzaga.com/material/curso_visualizacao/apresentacao-de-dados-com-relatorios.html)
-   [R Markdown: The Definitive Guide by Yihui Xie, J. J. Allaire, Garrett Grolemund](https://bookdown.org/yihui/rmarkdown/)

------------------------------------------------------------------------

Credits: Ilustração por Alisson Horst

