---
title: "Lab 4.2"
draft: no
date: '2021-10-15T00:00:00+01:00'
menu:
  intror_master:
    parent: Unidade 4
    weight: 19
toc: yes
type: docs
weight: 19
---

# Dados _wide_ x _long_

## Exercícios

### **Diretrizes gerais:**

1. Baixe o arquivo .Rmd e o .csvb e abra no RStudio. 

[Arquivo .Rmd](https://cefetmgbr-my.sharepoint.com/:u:/g/personal/renataoliveira_cefetmg_br/EYmurCXsRpdFukK0xyqRN_kBbANT34n3CeMjjoUxNvhUTQ?e=5o9BbT)

[Arquivo .csv](https://cefetmgbr-my.sharepoint.com/:x:/g/personal/renataoliveira_cefetmg_br/Ednh1eJllo9DjZR5u6J6Q1YBMDz7KXzoF1XtdYdrZpo8MA?e=6NEs85)

2. Siga as diretrizes da atividade. 

3. Rode o arquivo .Rmd por meio do ícone `knitr` 

4. Salve o .Rmd e **submeta-o por meio do email renataoliveira@gmail.com**. 

<hr></hr>


### Exercício 1.

Rode o código para gerar o histograma a seguir: 

```{r}
# library
library(tidyverse)

# Build dataset with different distributions
data <- data.frame(
  type = c(rep("variable 1", 1000), rep("variable 2", 1000)),
  value = c(rnorm(1000), rnorm(1000, mean = 0, sd = 5))
)

# Represent it
p <- data %>%
  ggplot(aes(x=value, fill=type)) +
    geom_histogram( color="#e9ecef", alpha=0.6, position = 'identity') +
    scale_fill_manual(values=c("#69b3a2", "#404080")) +
    theme_minimal() +
    labs(fill="")

p
```


## Transformação com dados numéricos

```{r}
# get first observation for each Species in iris data -- base R
mini_iris <- iris[c(1, 51, 101), ]

mini_iris %>% gather(key = "flower_att", value = "measurement", -Species)

```

## Transformando dados de wide para long para representar dois dados iguais de recortes distintos no mesmo gráfico - dados categóricos

```{r echo=TRUE, message=FALSE, warning=FALSE}
dados_bh <- read_delim("dados_aluno.csv", 
    delim = ";", escape_double = FALSE, trim_ws = TRUE)
```

```{r eval=FALSE, message=FALSE, warning=FALSE, include=TRUE}
# "Na unha!!!!"
antes <- dados_bh %>% 
  select(internet_compras_antes, genero, escolaridade) %>% 
  mutate(dado = "antes") %>% 
  rename("internet" = "internet_compras_antes")

depois <- dados_bh %>% 
  select(internet_compras_depois, genero, escolaridade) %>% 
  mutate(dado = "durante") %>% 
  rename("internet" = "internet_compras_depois")

data_plot <- data.frame(rbind(antes, depois))

##### Alternativa usando a função gather para gerar o data_plot - "elegante"
data_plot_long <- dados_bh %>% 
  gather(key = "dado", value = "antes_depois", -genero, -escolaridade)

```

## Gráficos

```{r eval=FALSE, message=FALSE, warning=FALSE, include=TRUE}
ggplot(data_plot_long) + 
  geom_bar(aes(x = antes_depois, fill = dado), position = "dodge") +
  coord_flip() +
  facet_wrap(~ genero)

ggplot(data_plot_long) + 
  geom_bar(aes(x = antes_depois, fill = dado), position = "dodge") +
  coord_flip() +
  facet_grid(escolaridade ~ genero)

```

## Extra: função "case_when" dentro do mutate

```{r echo=TRUE, message=FALSE, warning=FALSE}
data_plot_long <- dados_bh %>% 
  gather(key = "dado", value = "antes_depois", -genero, -escolaridade) %>% 
  mutate(dado = case_when(dado == 'internet_compras_antes' ~ 'antes',
                          dado == 'internet_compras_depois' ~ 'depois'))   
ggplot(data_plot_long) + 
  geom_bar(aes(x = antes_depois, fill = dado), position = "dodge") +
  coord_flip() +
  facet_wrap(~ genero)

```
