---
date: "2021-06-05T00:00:00+01:00"
draft: false
menu:
  dados_grad:
    parent: Tutoriais
    weight: 18
title: Tutorial 6
weight: 28
editor_options: 
  markdown: 
    wrap: 72
output: 
  blogdown::html_page:
    toc: false
    css: "/assets/css/custom.css"
type: docs
---

```{r setup, include=FALSE}
knitr::opts_chunk$set(echo = TRUE)
```

## Bibliotecas

Essas funções servem para carregar as bibliotecas dos pacotes que serão necessários para a análise. 

```{r message=FALSE, warning=FALSE}
library(tidyverse)
```

## Carregar arquivos

1. Façam o download do arquivo .zip. 
2. Removam os arquivos de dados do arquivo .zip.
3. Carregue os arquivos de dados usando a função `read_csv` e atribuindo cada conjunto de dados a um objeto


```{r eval=TRUE, message=FALSE, warning=FALSE, include=FALSE}
professions <- read_csv("D:/Dropbox/Public/dados/professions.csv")
dates <- read_csv("D:/Dropbox/Public/dados/dates.csv")
works <- read_csv("D:/Dropbox/Public/dados/works.csv")
enrolment <- read_csv("D:/Dropbox/Public/dados/enrolment.csv")
survey <- read_csv("D:/Dropbox/Public/dados/survey.csv")
purchases <- read_csv("D:/Dropbox/Public/dados/purchases.csv")
prices <- read_csv("D:/Dropbox/Public/dados/prices.csv")
```

# Manipulação de dados - mulheres cientistas

1. Faça a junção dos dataframes

2. Ordene por ano de nascimento

3. Filtre apenas as linhas que têm informações sobre ano de nascimento e ano de morte

4. Encontre as pesquisadoras que estão vivas

5. Gere um dataframe considerando apenas a coluna com o nome das cientistas.

```{r}
dataframe_junto <- professions %>%
  left_join(dates, by="name") %>% 
  left_join(works, by="name") %>% 
  select(name, known_for) %>% 
  filter(!is.na(known_for))

```

# Manipulação de dados - matrículas

1. Gere um dataframe com os alunos matriculados e que responderam estar frequentando as aulas.

2. Gere um dataframe com os alunos matriculados e que responderam **não** estar frequentando as aulas.

3. Gere um dataframe com os alunos que estão frequentando as aulas e que não estão matriculados.


```{r}
data1 <- enrolment %>% 
  left_join(survey, by="id")

data2 <- survey %>% 
  left_join(enrolment, by="id")
```

# Manipulação de dados - compras

1. Gere um dataframe com a síntese da soma da receita da loja por consumidor 

```{r}

```

