---
date: "2021-06-05T00:00:00+01:00"
draft: false
menu:
  dados_grad:
    parent: Tutoriais
    weight: 15
title: Tutorial 3
weight: 25
editor_options: 
  markdown: 
    wrap: 72
output: 
  blogdown::html_page:
    toc: false
    css: "/assets/css/custom.css"
type: docs
---

```{r message=FALSE, warning=FALSE, include=FALSE}
library(tidyverse)
```

## Diretrizes gerais:
1. Baixe o arquivo e abra no RStudio. [Link](https://cefetmgbr-my.sharepoint.com/:u:/g/personal/renataoliveira_cefetmg_br/EWhJIYOWS7FJgdMe8znoLQwBWko-J1AFpwNbpeswSuD7fQ?e=H21RLg)

2. Execute as operações assinaladas nos exercícios a seguir. 

3. Salve o .Rmd e submeta-o por meio desta tarefa. 

> Dica: As barras que delimitam o endereçamento do arquivo no seu computador, quando exibidas no explorer do Windows, são invertidas (\). O R trabalha com barras normais (/) para endereçamento. 

```{r load-packages, include=FALSE}
library(tidyverse)
```

### Dê uma olhada no dataframe Starwars.

```{r glimpse-starwars}
glimpse(starwars)
```

### Modifique o seguinte gráfico para que a cor de todos os pontos seja ROSA.

```{r scatterplot}
ggplot(starwars, 
       aes(x = height, y = mass, color = gender, size = birth_year)) +
  geom_point(color = "#30509C")
```

### Adicione texto no título, eixos x e y e tamanho dos pontos. Remova o comentário para ver o efeito.

```{r scatterplot-labels}
ggplot(starwars, 
       aes(x = height, y = mass, color = gender, size = birth_year)) +
  geom_point(color = "#30509C") +
  labs(
    #title = "___",
    #x = "___", 
    #y = "___",
    #___
    )
```

### Escolha uma única variável categórica do conjunto de dados e faça um gráfico de barras de sua distribuição.

(Um pouco de código inicial é fornecido abaixo, e o chunk é definido para não ser rodado com `eval = FALSE` porque o código atual ali não é válido e, portanto, o documento não permitia o `knit`. Uma vez substituído o código por um código válido, defina a opção "eval = TRUE", ou remova a opção "eval" por completo, uma vez que está definida como "TRUE" por padrão).

```{r barplot, eval = FALSE}
ggplot(starwars, aes(___)) +
  geom___
```

### Escolha uma única variável numérica e faça um histograma dela.

(Desta vez nenhum código inicial é fornecido, você está por sua conta!)

```{r histogram}

```

### Escolha uma variável numérica e uma variável categórica e faça uma visualização (você escolhe o tipo!) para visualizar a relação entre as duas variáveis. Junto com seu código e sua saída, forneça uma interpretação da visualização.

```{r num-cat}

```

### Escolha duas variáveis categóricas e faça uma visualização para entender visualmente a relação entre as duas variáveis. Junto com seu código e saída, forneça uma interpretação da visualização.

```{r cat-cat}

```

### Escolha duas variáveis numéricas e duas variáveis categóricas e faça uma visualização que incorpore todas elas e forneça uma interpretação com sua resposta.

```{r multi}

```

