---
date: "2021-06-05T00:00:00+01:00"
draft: false
menu:
  dados_grad:
    parent: Tutoriais
    weight: 12
title: Tutorial 1
weight: 20
editor_options: 
  markdown: 
    wrap: 72
output: 
  blogdown::html_page:
    toc: false
    css: "/assets/css/custom.css"
type: docs
---

```{r message=FALSE, warning=FALSE, include=FALSE}
library(tidyverse)
```

## Diretrizes gerais:

1. Baixe o arquivo .Rmd e abra no RStudio.  

  [Arquivo](https://www.dropbox.com/s/4s4ofaosi8svi4w/tutorial1.Rmd?dl=0)

2. Instale os pacotes: 
  - `"tidyverse"`
  - `"tinytex"`
  - `"knitr"`
  - `"flexdashboard"`
  - `"xaringan"`
  - `"xaringanthemer"`
  
3. Chame as bibliotecas dos pacotes instalados
  - `library("tidyverse")`
  - `library("tinytex")`
  - `library("knitr")`
  - `library("flexdashboard")`
  - `library("xaringan")`
  - `library("xaringanthemer")`

4. Corrija os problemas de códigos nos respectivos chunks. 

5. Rode o arquivo .Rmd por meio do comando a seguir (copie e cole o comando no console + enter), substituindo o nome do arquivo pelo endereço **completo** em seu computador. 

`rmarkdown::render("ENDEREÇAMENTODOARQUIVO.Rmd")`

6. Salve o .Rmd e submeta-o por meio da tarefa no Sigaa. 

> Dica: As barras que delimitam o endereçamento do arquivo no seu computador, quando exibidas no explorer do Windows, são invertidas (\). O R trabalha com barras normais (/) para endereçamento. 

## Preparação para o exercício:

Carregue o *data frame* *mtcars*

```{r}
data(mtcars)
```

## Encontre o erro em todos os códigos abaixo, corrija-os e rode o script:

Q1)

```{r eval=FALSE, message=FALSE, warning=FALSE, include=TRUE}
Head(mtcars)
```

